【裁判字號】    98,家聲,1008
【裁判日期】    990107
【裁判案由】    變更子女姓氏
【裁判全文】
臺灣臺北地方法院民事裁定            98年度家聲字第1008號
聲  請  人  甲○○
上列聲請人聲請變更姓氏事件，本院裁定如下：
    主  文
准聲請人甲○○（男，民國○○○年○月○○日生，身分證統一
編號：Ｚ000000000號）變更姓氏為父姓「楊」。
聲請程序費用新台幣壹仟元由聲請人負擔。
    理  由
一、聲請意旨略以：聲請人生父楊長與生母陳蔡閃長期同居未有
    婚姻關係，生母陳蔡閃於民國○○○年○月○○日生下聲請
    人，聲請人自幼受生父楊長撫育，視為認領，於九十八年十
    二月九日經戶政機關於戶籍登記生父楊長。聲請人之生父楊
    長於五十四年九月十三日死亡、生母陳蔡閃於六十八年六月
    十七日死亡，因前述聲請人生父母無婚姻關係之故，聲請人
    於出生後便從母姓「蔡」，常遇有好事者詢問，如父母婚姻
    狀況等，令聲請人困擾不已，且為避免造成與兄弟姐妹異姓
    之困擾，及聲請人對己身姓氏缺乏認同感及歸屬感，爰依民
    法第一千零五十九條之一第二項規定，聲請將聲請人之姓氏
    「蔡」改為父姓「楊」等語。
二、按非婚生子女經生父認領，而父母雙方死亡者，且有事實足
    認子女之姓氏對其有不利之影響時，父母之一方或子女得請
    求法院宣告變更子女之姓氏為父姓或母姓，民法第一千零五
    十九條之一第二項定有明文。復按姓氏屬姓名權而為人格權
    之一部分，具有社會人格之可辯識性，除與身分安定及交易
    安全有關外，尚有家族制度之表徵，因此始賦予父母選擇權
    ，惟因應情勢變更，倘有事實足認子女之姓氏對其有不利之
    影響時，父母之一方或子女自得請求法院宣告變更子女之姓
    氏為父姓或母姓。
三、經查：(一)聲請人主張之事實，業據提出被繼承人楊長全戶戶
    籍謄本影本、本院九十八年度親字第三號判決及確定證明書
    影本、戶籍謄本在卷為證，並經本院依職權調閱本院九十八
    年度親字第三號民事卷宗查核屬實，堪信聲請人主張為真實
    ；(二)本院審酌聲請人因其生父母無婚姻關係，故於其出生時
    從母姓「蔡」，而聲請人自出生後便於其他手足共同生活，
    若堅持由聲請人保留生母「蔡」姓氏，堪認對聲請人心理上
    確有不利之影響，從而聲請人本件請求，與上述法律規定並
    無不合，其聲請為有理由，應予准許。
四、依非訟事件法第二十一條第一項前段，裁定如主文。
中    華    民    國    99    年    1     月    7     日
                          家事法庭法  官    文衍正
以上正本係照原本作成。
如對本裁定抗告，須於裁定送達後10日之不變期間內，向本院提
出抗告狀，並繳納抗告費新臺幣1,000元。
中    華    民    國    99    年    1     月    7     日
                                  書記官    陳俐妙

司法院資訊處製作；財團法人民間司法改革基金會備份。
